臺灣臺北地方法院民事裁定　　　　　　　 96年度司字第370號
聲　請　人　丁○○
代　理　人　林梅玉律師
相　對　人　家偉建設股份有限公司
法定代理人　丙○○
　　　　　　乙○○
　　　　　　甲○○
　　　　　　戊○○
　　　　　　丁○○
上列聲請人間選派清算人事件，本院裁定如下：
    主      文
家偉建設股份有限公司之法定清算人丙○○、乙○○、甲○○、
戊○○、丁○○應予解任。
選派林辰彥律師及徐景星律師為家偉建設股份有限公司之清算人
。
聲請程序費用由相對人負擔。
    理      由
一、按解散之公司除因合併、分割或破產而解散外，應行清算，
    公司經中央主管機關撤銷或廢止登記者，亦同。又股份有限
    公司之清算，除公司法或公司章程另有規定或股東會另選清
    算人外，以董事為清算人，不能依此規定定清算人時，法院
    得因利害關係人之聲請，選派清算人，公司法第24條、第26
    條之1、第322條分別定有明文。次按法院因監察人或繼續1
    年以上持有已發行股份總數3%以上股份股東之聲請，得將清
    算人解任，公司法第323條第2項亦有明定。另公司法第24條
    規定，解散之公司，除因合併、分割或破產而解散外，應行
    清算，惟關於公司辦理清算應以何日為清算起算日，法無明
    文，參酌同法有關條文之規定（第83條及第327條參照）固
    可解釋為應以清算人就任之日為清算起算日，惟所謂「就任
    之日」，其為法定清算人者（同法第79條前段及第322條第1
    項前段），因係當然就任，無需清算人為就任之承諾，應認
    為公司解散之日為清算人就任之日；其為章程規定或股東會
    選任或法院選派之清算人者（同法第79條後段及第322條第1
    項後段、第2項），因需清算人就任之承諾，應認為清算人
    實際就任之日為清算起算日。
二、本件聲請意旨略以：相對人為一實收資本額新台幣（下同）
    60,000,000元，已發行股份總數600萬股之公司，聲請人持
    有其中60萬股，為一繼續1年以上持有相對人以發行股份總
    數3%以上之股東。相對人於民國92年4月29日經台北市政府
    函告廢止登記在案。茲以相對人章程條款並未訂清算人之規
    定，且股東會亦未另選任清算人，故依公司法法第322條之
    規定，應以全體董事，即丙○○、乙○○、甲○○、戊○○
    、丁○○為法定清算人。然乙○○、戊○○出境多年未返，
    丁○○已於92年2月27日辭任董事職務，甲○○已高齡90歲
    ，其與丙○○也未執行清算人職務，監察人4年多來也未為
    股東會之召集，因而無法由股東會選任清算人。因丙○○等
    就任後，迄今已4年餘，其等並未依公司法第334條規定准用
    83條清算人應於就任後15日內，將其姓名、住所或居所及就
    任日期，向法院聲報；亦未依同法第326條之規定，檢查公
    司財產之情形、造具財務報表及財產目錄，送經監察人審查
    、提經股東會承認並即報法院；亦未依公司法第327條規定
    催告債權人申報債權等。亦即丙○○等，於就任相對人清算
    人後長達4年多的時間，完全未踐行公司法關於清算人之任
    何職務，嚴重損及股東權益，其等失職情形至為明顯，顯然
    已嚴重不適任相對人之清算人。為此，爰依公司法第322條
    第2項，聲請本院裁定解任上述清算人。又丙○○等一經裁
    定解任後，已無法依公司法第322條第1項規定定清算人，是
    亦請本院依公司法第322條之規定，另行選派清算人等語。
三、按公司經解散後，即須清算其財產，俾資結束，而此有賴公
    司清算人克盡職責依法定程序辦理相關清算事務；若公司解
    散後，清算人怠忽職責，遲遲不進入清算程序，當有礙債權
    人依法行使權利，此際如不許股東或監察人聲請法院行使監
    督權將該不適任之法定清算人予以解任並另行選派清算人以
    進行清算程序，殊非法理之平。經查，聲請人為繼續1年以
    上持有已發行股份總數3%以上股份股東，有相對人公司變更
    登記事項卡、股東名簿影本附卷可稽；又聲請人主張相對人
    因開始營業後自行停止營業6個月以上，經台北市政府函告
    命令解散並廢止公司登記後，因相對人公司章程及股東會未
    另有規定或另選任清算人，故應以丙○○、乙○○、甲○○
    、戊○○、丁○○為法定清算人進行清算程序，亦經聲請人
    提出相對人公司基本資料、董監事資料、台北市政府公函、
    相對人公司章程為證，堪信為真實。而清算人就任後，應即
    依檢查公司財產情形、造具財務報表及財產目錄，送監察人
    審查及股東會承認，並催告申報債權、清償債務，以了結公
    司現務，保障債權人權益，惟相對人之法定清算人丙○○、
    乙○○、甲○○、戊○○、丁○○就任後迄未執行上開職務
    ，並向本院呈報清算人就任，此有本院查詢紀錄附卷可參。
    則相對人之法定清算人丙○○、乙○○、甲○○、戊○○、
    丁○○自台北市政府於92年1月20日公告解散登記後迄今未
    依法辦理清算程序，顯有違法及不稱職之情事甚明，揆諸前
    揭規定，本院認其等已不適任，應予解任。從而，聲請人請
    求裁定解任相對人之法定清算人丙○○、乙○○、甲○○、
    戊○○、丁○○，核無不合，應予准許。又該公司既未清算
    完結，當有另行選派清算人辦理該公司清算之必要，爰選派
    具有法律專長之林辰彥律師及徐景星律師同擔任該公司之清
    算人，以利該公司清算程序之進行。
四、依非訟事件法第21條第2項、民事訴訟法第78條，裁定如主
    文。
中　　華　　民　　國　　96　　年　　7 　　月　　31　　日
                  民事第六庭  法   官  蕭清清
以上正本係照原本作成
如不服本裁定應於送達後10日內向本院提出抗告狀，並繳納抗告
費新臺幣1,000元
中　　華　　民　　國　　96　　年　　7 　　月　　31　　日
                   　　 　　  書記官　林秀娥
